臺灣高雄地方法院刑事判決　　　　　　　　　　　　九十一年度交易字第五七九號
　　公　訴　人　臺灣高雄地方法院檢察署檢察官
　　被　　　告　乙○○
　　選任辯護人　孫嘉男律師
右列被告因過失致死等案件，經檢察官提起公訴（九十一年度偵字第八九九三號），
本院判決如左：
    主  文
乙○○服用酒類，不能安全駕駛動力交通工具而駕駛，處有期徒刑肆月；又從事業務
之人，因業務上之過失致人於死，處有期徒刑捌月。應執行有期徒刑拾月，緩刑肆年
。
    事  實
一、乙○○考領有合格自小客車駕駛執照，雖為廚師，但自擔任駕駛車號ＵＶ—九九
    六二號自小貨車載送桌椅至各喜宴場所，為從事駕駛業務之人。於民國九十一年
    四月十四日十八時許起，與友人在高雄市三民網球場內吃飯並飲用酒類啤酒，於
    是日二十二時許欲離開餐廳返家時，乙○○服用酒類後已達於步態不穩、噁心嘔
    吐、精神混或不清晰，已影響反應與控制能力，而不能安全駕駛動力交通工具，
    本應注意飲酒後其吐氣所含之酒精成份超過每公升零點二五毫克以上者，不得駕
    駛汽車，以免影響公眾安全，竟仍貿然駕駛前開車號自小貨車上路，並於是日二
    十二時四十分沿高雄縣鳳山市○○路由北往南方向之快車道行駛，並應注意車前
    狀況，並隨時採取必要之安全措施，以避免危險之發生，及汽車在雙向二車道行
    駛時，在劃有分向限制縣之路段，不得駛入來車之車道內。而依當時之天氣強朗
    ，雖為夜間但有充分照明設備，且柏油路面平直、乾燥、無障礙物或其他缺陷、
    視距亦良好，且其智識、能力亦無不能注意之情事，詎其竟疏未注意車前狀況，
    在飲酒後血液中之酒精濃度達二七一點八ｍｇ／ｄｌ（經換算成吐氣中之酒精濃
    度為每公升一點三五毫克）已不能安全駕駛車輛狀態下，貿然駕車上路，適有未
    考領任何合格駕駛執照之孫呈祥，亦於服用酒類後，抽血中之酒精濃度達三七五
    點三ｍｇ／ｄｌ（經換算成吐氣中之酒精濃度為一點八七毫克），即已不能安全
    駕駛動力交通工具之狀態下，猶騎乘車號ＹＴＫ—八八一號輕型機車上路，亦沿
    高雄縣鳳山市○○路由南往北方向騎乘，亦疏未注意汽車在雙向二車道行駛時，
    在劃有分向限制線之路段，不得侵入來車之車道內，並於前開時間，因酒後影響
    反應與控制能力，竟駛入對向車道，致乙○○以其所駕駛之自小貨車之車頭左側
    車燈、保險桿處撞擊孫呈祥所騎乘機車車頭處，孫呈祥並因撞擊而撞上自小貨車
    擋風玻路人報警後，經員警到場處理，尚不知何人為肇事者時，乙○○即自承為
    肇事者，並接受裁判，經將乙○○及孫呈祥均送高雄國軍八０二醫院救後，分別
    對二人進行抽血檢驗酒精濃度，而發現乙○○血液中之酒精濃度達二七一點八ｍ
    ｇ／ｄｌ、孫呈祥血液中之酒精濃度達三七五點三ｍｇ／ｄｌ，始知前情。然孫
    呈祥經急救後，仍因頭部外傷併腦挫傷，並延至翌日即十五日零時二十五分許傷
    重不治死亡。
二、案經高雄縣警察局鳳山分局報請臺灣高雄地方法院檢察署檢察官偵查起訴。
    理  由
一、被告所犯不能安全駕駛動力交通工具而駕駛罪部分：
（一）右開有關被告於前述時間、地點，服用啤酒後，於飲酒後已影響反應與控制能
      力而不能安全駕駛動力交通工具而駕駛之犯行，業據被告自承無訛，復有證人
      即到場處理員警鄭博文到庭證稱：伊到場處理時，被告意識還滿清醒，身上有
      酒味，情緒還好，僅是講話比較大聲等語甚明（見本院九十一年時月十五日訊
      問筆錄），與證人即被告友人甲○○亦證稱：當天下午四點多，伊與被告均在
      三民區○○路網球場打網球，打到下午六點多，就在球場外休息室泡茶、喝酒
      ，被告當時有喝酒，是喝啤酒，但被告喝多少伊不清楚，且事後伊先離開等語
      甚明（見本院九十一年十一月十九日審理筆錄），且被告飲酒後經送醫抽血檢
      測酒精濃度，並測得其血液中含有二七一點八ｍｇ／ｄｌ（經換算為呼氣中之
      酒精濃度為一點三五毫克），有被告之國軍高雄總醫院急診生化檢驗單，及高
      雄縣警察局舉發違反道路交通管理事件通知單各一紙在卷足憑。
（二）並據醫學研究所呈，血液中之酒精濃度如為二百ｍｇ／ｄｌ（即呼氣中之酒精
      濃度達每公升一毫克）時，行為人會有步態不穩、噁心嘔吐及精神混惑不清晰
      之症狀，如達於三百ｍｇ／ｄｌ（呼氣中之酒精濃度為每公升一點五毫克）時
      ，行為人則會產生說話不清楚，感覺喪失及視力模糊之狀態。又酒精於使用後
      ，對於身體除影響自主神經系統亢奮與認知功能之暫時性缺損外，與駕駛能力
      有關者為１、對於移動景物之追蹤能力，２、經強光照射後恢復視力之能力，
      及３、監視四周之注意力，此三種能力在夜間駕車尤其重要，且因許多人飲酒
      後因沒有可自覺之生理反應，以致腦部功能缺損而仍不自知，故照常開車，此
      即為多數酒後駕車造成意外事故之主因。
（三）綜前說明，被告此部分之自白核與事證相符，堪以採信，是被告此部分犯行明
      確，洵堪認定。
二、被告所犯過失致死部分：
（一）訊據被告對於平日係以駕駛前開車號自小貨車載送喜宴使用之桌椅，至各喜宴
      場所，及於前揭時、地服用酒類後駕車上路，並與被害人所騎乘之機車發生撞
      擊，導致被害人失控跌倒而傷重不治死亡之事實，均坦承不諱，惟就本件車禍
      事故矢口否認有何過失犯行，辯稱：在發生車禍事故前，伊並沒有駛入對向車
      道，且伊並沒有看到被害人騎乘機車進入伊之車道內云云。辯護意旨則以：本
      件車禍事故，係因被害人先侵入對向車道與被告所駕駛行進中之車輛撞擊，被
      告對於圖人其來其他侵入己方車道之意外，實無預見可能性及防範可能性，自
      難苛責其應有注意義務及注意可能性存在。
（二）經查：
  １、右揭犯罪事實，業據被害人之妻丙○○於警、偵訊及本院調查中均指述明確，
      復有證人鄭博文證稱：伊至事故現場處理，並未發現現場被告之自小客車有何
      煞車痕痕跡，現場僅有被害人之機車刮地痕，刮地痕之起點是在被告所行駛之
      快車道上，機車之散落物則在被害人所行駛方向之車道上等語。
  ２、復據事故發生後高雄縣警察局交通隊至事故現場處理所繪之道路交通事故調查
      報告表及拍攝之事故現場與車損照片所呈：肇事路段為直路、二線車道、路中
      繪有黃色虛線，被告所駕駛之自小貨車於照事後斜停置在大明路路中處，車頭
      朝南、車尾朝北，車身橫跨南向及北向車道，右側前、後車身距離該路南向車
      道之快、慢車道之白色實線各為二點七公尺及二點四公尺，被害人所騎乘之輕
      型機車則卡在被告前開自小貨車下方，車頭朝北、車尾朝南，被告自小貨車車
      身後留有二條機車倒地後之刮地拖痕及機車手把拖痕，各為七點八公尺及二點
      九公尺，其中較長條之機車拖痕呈斷續狀，並是斜向車道中間黃色虛線處，其
      起點係在被告所行駛方向之快車道上，距離南向車道快、慢車道間之白色實線
      約二點七公尺，機車手把拖痕之起點，則約在路中行車分向線，現場並有長約
      九點三公尺之二車撞擊後之碎片散落物，而被告之自小客車係車頭左側車燈破
      碎、左側之保險桿凹筍、左前車門亦因撞擊而凹損，擋風玻璃之左下角處則有
      蜘蛛網狀之裂紋，被害人所騎乘之機車因車頭及車身中處於撞擊後均卡在被告
      所駕駛之自小客車下方並遭拖行，故致被害人之機車車頭嚴重受損、碎裂、扭
      曲，即自二車受損情形，足認本件車禍是被告所駕駛之自小貨車與被害人騎乘
      之機車二車對撞之車禍型態，並據被告自承：伊沿大明路由北往南方向行駛，
      被害人與伊是對向行駛，但在發生事故前，伊並未看到被害人騎乘機車過來，
      且伊本來開車在快車道上，但因前面有騎乘機車的人，伊有超過中心線行駛，
      但後來有回到伊之車道內行駛等語，並參酌前開被告前開自小貨車與被害人之
      機車撞擊處，及被害人機車刮地痕之位置，堪認被告係剛駛入其車道內即與告
      訴人所騎乘之機車發生對撞之事故，且毫無任何煞車跡象，顯見，被告並未充
      分注意車前之人、車動態，且因在尚未發生車禍事故前，因行駛至對向即被害
      人所騎乘機車之車道內，而影響被害人之行駛而肇致本件車禍事故甚明。
  ３、又被害人送醫急救時並經採取血液檢測酒精濃度，並測得其血液中之酒精濃度
      為三七五點三ｍｇ／ｄｌ，有國軍高雄總醫院九十一年四月十五日被害人之急
      診生化檢驗單一紙在卷可按。亦堪認被害人於服用酒類已不能安全駕駛動力交
      通工具，猶騎乘機車上路甚明。
  ４、按汽車行駛時，駕駛人應注意車前狀況，並隨時採取必要之安全措施；汽車在
      雙向二車道行駛時，在劃有分向限制線之路段，不得駛入來車之車道內；又汽
      車駕駛人飲用酒類或其他類似物後，其吐氣所含之酒精濃度超過每公升零點二
      五毫克，或血液中酒精濃度超過百分之零點零五以上者，不得駕車，道路交通
      安全規則第九十四條第三項、第九十七條第一項第二款、第一百十四條第二款
      規定甚明。被告考領有合格職業自小貨車駕駛執照，對於前開規定當知之甚明
      ，且依當時之天氣晴朗，雖為夜間但有充足照明，且柏油路面平直、乾燥、無
      障礙物或其他缺陷、視距亦良好，且其智識、能力亦無不能注意之情事，詎其
      竟疏未注意車前狀況，在飲酒後詎均疏未注意，不僅於不能安全駕駛車輛之狀
      態下仍駕駛汽車在道路上行駛，並且駛入對向車道，至影響對向車道之行駛，
      又未充分注意車前之人、車動態，而未採取適當之安全措施，致與被害人所騎
      乘之輕型機車發生對撞事故，就本件事故之發生均負有過失甚明。對此並將本
      件車禍事故送請台灣省高屏澎區行車事故鑑定委員會鑑定，及台灣省車輛行車
      事故鑑定委員會覆議，均為相同之認定，有該前開鑑定委員會於九十一年六月
      二十八日以高屏澎鑑字第九一一００八號函所附之鑑定意見書，及前開覆議鑑
      定委員會九十一年九月九日以府覆議字第九一一六五二號函所附之覆議意見書
      各一份在卷可參。是被告就本件車禍事故顯有過失甚明。
  ５、又被害人因本件車禍事故受有受有左額部擦挫傷（三×零點五公分）、左眉擦
      挫傷（一×一公分）、右臉擦挫傷（二×一公分）、右上唇擦挫傷（三×零點
      五公分）、左上唇挫裂傷（二×一公分）、鼻空出血、左鎖骨部上緣擦挫傷（
      四×二公分）、頸胸部皮膚附著玻璃碎片、胸部表皮廣泛性擦挫傷、右胸肋骨
      連枷性骨折、腹部表皮廣泛性擦挫傷、左手尺股、橈骨骨折、左手指甲床發、
      右大腿內側表皮擦挫傷、右脛部瘀傷、左股骨骨折、左大腿擦挫傷併淤傷、左
      脛部淤傷等傷害，並於送醫急救後傷重不治死亡等情，業經臺灣高雄地方法院
      檢察署檢察官督同法醫師進行勘驗，相驗屬實，製有勘驗筆錄、驗斷書，及相
      驗屍體證明書各一紙在卷足按。是被告前開過失行為與被害人死亡之間具有相
      當因果關係。雖被害人就本件車禍事故亦有不能安全駕駛動力交通工具，及侵
      入對向車道之亦有過失之行為，然並不因之解免被告前開過失犯行，附此說明
      。
（三）按刑法上所謂業務，係指個人基於其社會地位繼續反覆所執行之業務，其主要
      部分之業務固不待論，即為完成主要業務所附隨之準備工作與輔助事務，亦應
      包括在內，又汽車駕駛人之駕駛工作，乃隨時可致他人身體生命於危險之行為
      ，並係具有將該行為繼續、反覆行使之地位之人，因此應有經常注意避免他人
      於危險之特別注意義務，最高法院七十一年度臺上字第一五五０號判例及最高
      法院七十五年台上字第一六八五號判例意旨可資參照。被告自承其平日即以自
      小貨車載送桌椅至各喜宴場所為業，為從事駕駛業務之人，故其避免發生一定
      危險之期待可能性較常人為高，且其因此於駕車時所應負高度注意義務，並不
      因其行為時係另為與友人打球之目的而有不同，是證人甲○○所述尚難遽為有
      利於被告之認定，併此說明。
（四）綜上說明，被告前開所辯，不足採信，本件事證已臻明確，被告犯行堪以認定
      。
三、查本件被告乙○○服用酒類後，已不能安全駕駛動力交通工具，猶駕車上路之犯
    行，核被告此部分所為係犯刑法第一百八十五條之三服用酒類不能安全駕駛車輛
    罪；又被告並自任駕駛自小貨車載送桌椅至各喜宴場所，業據被告自承無訛，即
    以駕駛為其附隨業務，為從事駕駛業務之人。其因業務上之過失肇事致被害人死
    亡，核被告所為，係犯刑法第二百七十六條第二項之業務過失致死罪。公訴人認
    被告係犯同條第一項普通過失致人於死罪嫌，尚有未洽，起訴法條應予變更。被
    告於肇事後，其犯罪未被發現前，即向前往現場處理之警員承認為肇事人一節，
    有證人鄭博文證述明確，核與自首要件相符，應依刑法第六十二條前段規定，減
    輕其刑。又被告係汽車駕駛人，其酒醉駕車因而肇事致人受傷，依法應負刑事責
    任，所犯過失致死罪部分，應依道路交通管理處罰條例第八十六條第一項之規定
    ，加重其刑。並先加後減之。被告所犯前開二罪間，犯意各別，罪名不同，應分
    論併罰之。爰審酌被告素行良好，酒後駕車行為對社會大眾之生命、身體安全構
    成極大威脅，本件被告與被害人均於服用酒類後，已不能安全駕駛動力交通工具
    ，仍為圖一己之便貿然駕車，被告血液中之酒精濃度達二七一點八ｍｇ／ｄｌ，
    被害人血液中之酒精濃度則達三七五點三ｍｇ／ｄｌ，就本件車禍事故，被告具
    有疏未注意車前狀況，致未能適時採取必要之安全措施，及因駛入對向車道而影
    響被害人行車之過失程度，及被害人亦有駛入對向車道之過失之程度，且本件車
    禍事故致被害人傷重不治死亡之嚴重結果，及被告犯後僅坦承部分犯行，惟在庭
    態度尚認良好等一切情狀，各量處如主文所示之刑，並定其應執行之刑。末查，
    被告前未曾受有期徒刑以上刑之宣告，有被告之台灣高等法院被告全國前案紀錄
    表一份在卷可憑，因一時為圖己便而於引酒後駕車上路返家，短於思慮，致觸犯
    本案犯行，且被告於犯罪後已與被害人家屬達成和解，並賠償損害，有和解書、
    切結書各一份在卷可佐，且被害人家屬丙○○亦當庭表示願予被告機會，是經此
    偵、審程序及刑之宣告，被告當知所警惕，而無再犯之虞，本院認為前開對被告
    所宣告之刑，以暫不執行為適當，爰諭知緩刑肆年，以啟自新，並觀後效。
據上論斷，應依刑事訴訟法第二百九十九條第一項前段、第三百條，道路交通管理處
罰條例第八十六條第一項，刑法第一百八十五條之三、第二百七十六條第二項、第六
十二條、第五十一條第五款、第七十四條第一款，罰金罰鍰提高標準條例第一條前段
，判決如主文。
本案經檢察官林慧美到庭執行職務。
中      華      民      國    九十一    年     十一     月    二十九    日
                        臺灣高雄地方法院刑事交通法庭
                            法    官    程克琳
右正本證明與原本無異。
如不服本判決，應於判決送達後十日內，向本院提出上訴狀。
                            書 記 官    梁瑜玲
中      華      民      國    九十一    年     十一     月    二十九    日
【附錄本判決論罪科刑法條】
刑法第一百八十五條之三：
服用毒品、麻醉藥品、酒類或其他相類之物，不能安全駕駛動力交通工具而駕駛者，
處一年以下有期徒刑、拘役或三萬元以下罰金。
刑法第二百七十六條第二項：
因過失致人於死者，處二年以下有期徒刑、拘役或二千元以下罰金。
從事業務之人，因業務上之過失犯前項之罪者，處五年以下有期徒刑或拘役，得併科
三千元以下罰金。
